【裁判字號】    92,上訴,1171
【裁判日期】    920530
【裁判案由】    偽造文書
【裁判全文】
臺灣高等法院刑事判決                          九十二年度上訴字第一一七一號
    上  訴  人  臺灣臺北地方法院檢察署檢察官
    被      告  甲○○
右上訴人因被告偽造文書案件，不服臺灣臺北地方法院九十年度訴字第八０四號，中
華民國九十二年三月十三日第一審判決（起訴案號：臺灣臺北地方法院檢察署八十九
年度偵字第二０九五八號），提起上訴，本院判決如左：
    主  文
上訴駁回。
    理  由
一、公訴意旨略以：甲○○基於偽造文書之犯意，為辦理位於台北市○○街二十四號
    二樓莉雪企業有限公司（下稱莉雪公司）設立登記，竟於民國（下同）八十五年
    十一月十五日，假冒己○○、丁○○及戊○○名義，逕以該三人之
    分別偽造其署名及印章，偽填公司設立申請書，自任公司之負責人，將該三人列
    為公司之股東，出資額各為新台幣一百萬元，虛偽向台北市政府辦理公司設立登
    記，使承辦公務員將此不實事項登載於職務上所掌之公文書，足生損害於公司登
    記管理之正確性及己○○、丁○○（更名為陳沛綺）及戊○○本人，因認甲○○
    涉犯刑法第二百十六條、第二百十條、第二百十四條之行使偽造私文書及使公務
    員登載不實罪嫌云云。
二、按犯罪事實應依證據認定之，無證據不得推定其犯罪事實；不能證明被告犯罪者
    ，應諭知無罪之判決，刑事訴訟法第一百五十四條第一項、第三百零一條第一項
    分別定有明文。又刑事訴訟法上所謂認定犯罪事實之證據，係指足以認定被告確
    有犯罪行為之積極證據而言；而告訴人之告訴，係以使被告受刑事訴追為目的，
    故其陳述是否與事實相符，仍應調查其他證據以資審認（最高法院二十九年上字
    第三一０五號判例、五十二年臺上字第一三００號判例參照）。次按事實之認定
    ，應憑證據，如未能發現相當證據，或證據不足以證明，自不能以推測或擬制之
    方法，以為裁判基礎（最高法院四十年台上字第八六號判例參照）。
三、被告甲○○未於本院審判期日到庭，惟被告於原審審理時否認犯罪，另具狀辯稱
    ：莉雪公司之實際負責人為丙○○，且伊不識字，無法偽造文書等語，並提出丙○○所寫之切結書影本一紙為證（見原審卷第五十一頁）。被告於本院調查時則
    供稱，伊確有朋友叫陳興岳，但伊不知道被登記為負責人一事（見九十二年五月
    七日調查筆錄）。而公訴人認被告涉有上開罪嫌無非係以告訴人己○○、丁○○
    及戊○○之指訴，莉雪公司設立登記申請書、公司章程及資本額查核報告書等公
    司登記資料為其論據。經查：
  (一)證人丙○○於原審調查中證稱：莉雪公司是由家真鐘錶公司（下稱家真公司）改
    名而成立，伊是家真公司實際負責人，員工都稱呼依為「徐姐」。而於家真公司
    時期，員工曾將
    司法修正前需要五人才能成立，所以伊請家真公司之員工擔任莉雪公司股東，都
    是伊將丁○○、戊○○、己○○、乙○○之
    為公司股東等語（見原審卷第九十八頁至第一００頁），徵之證人即前家真公司
    業務員乙○○於原審訊問時證稱：伊係於家真公司擔任業務工作，而家真公司於
    環亞、南京東路永琦、台北火車站的金華、信義路的大批發及板橋的擎天百貨都
    亦證稱：渠等均為家真公司之員工，分別任職於永和崇光百貨、環亞百貨及金華
    百貨，且證人乙○○及告訴人等四人一致證稱：渠等為辦理勞保，均將
    交給證人徐美麗（見本院九十二年五月七日訊問筆錄），堪認證人丙○○證述：
    伊將證人乙○○及告訴人等四人之證件，交由會計師登記為莉雪公司股東等語，
    應為真實。
  (二)證人丙○○另於原審訊問時證稱：伊係透過證人即被告之同袍陳興岳介紹而請被
    告掛名為公司之負責人，但是被告並不知道股東是否為實際出資者，也不知道他
    們是否同意擔任公司股東，被告不參與業務，只是人頭純粹幫忙等語（見原審卷
    第九十五頁至第九十六頁、第九十九頁）。核與證人陳興岳於原審訊問時證稱：
    與被告為當兵時之同袍，介紹丙○○認識被告，後來丙○○請被告掛名當董事長
    等語相符（見原審卷第一三四頁）。另證人陳興岳於原審訊問時亦證稱：被告不
    識字（見原審卷第四十二頁），再證人丙○○於八十五年十一月三日所出具之切
    結書載明：「央懇甲○○先生為本人設立之莉雪企業有限公司董事長名義向三重
    大眾銀行開戶申請甲存支票：帳戶號碼：000000－0000000）壹本
    交由本人全權處理使用。江先生亦未曾經管本公司業務。」等語（見原審卷第五
    十一頁），足認被告僅為莉雪公司之名義負責人，被告對於莉雪公司之經營及公
    司股東登記作業，均不知情。是被告辯稱；伊不識字，無法偽造文書等語，堪予
    採信。
四、綜上所論，本件無法僅憑告訴人己○○、丁○○及戊○○之指訴，以及莉雪公司
    公訴意旨所指之罪行。此外，復查無其他積極證據足認被告有何偽造文書之犯行
    ，自屬不能證明被告犯罪，原審因而為被告無罪之諭知，經核並無不合。
五、檢察官循告訴人之請求提起上訴略以：被告既為莉雪公司之負責人，則其應知悉
    是否為實際出資者，對於本案應與證人丙○○具有共犯關係云云。惟依陳興岳所
    述，被告並不識字，且被告於本院調查時亦供稱，不知被登記為負責人，又依丙○○之供述可知，被告僅係被利用而被登記為負責人，無何證據足認被告對於丙○○登記告訴人等為股東一事知情並參與，被告與證人丙○○無何共犯關係之可
    言，檢察官之上訴，為無理由，應予駁回。
六、被告經合法傳喚，無正當理由不到庭，爰不待其陳述逕行判決。
據上論斷，應依刑事訴訟法第三百六十八條、第三百七十一條，判決如主文。
本案經檢察官施慶堂到庭執行職務。
中      華      民      國    九十二    年      五      月     三十     日
                            臺灣高等法院刑事第三庭
                                審判長法  官  張  連  財
                                      法  官  黃  金  富
                                      法  官  林  明  俊
右正本證明與原本無異。
如不服本判決，應於收受送達後十日內向本院提出上訴書狀，其未敘述上訴之理由者
並得於提起上訴後十日內向本院補提理由書（均須按他造當事人之人數附繕本）。
                                      書記官  蕭  進  忠
中      華      民      國    九十二    年      五      月     三十     日


司法院資訊處製作；財團法人民間司法改革基金會備份。
